臺灣臺中地方法院刑事判決　　　八十六年度訴字第三三五七號
公　訴　人　臺灣臺中地方法院檢察署檢察官
被　　　告　壬○○
選任辯護人　謝文田律師
　　　　　　林銘宏律師
被　　　告　乙○○
選任辯護人　巫維仁律師
被　　　告　寅○○
　　　　　　　　　　號六樓
選任辯護人　林開福律師
被　　　告　卯○○
選任辯護人　蕭慶賢律師
被　　　告　甲○○
指定辯護人　本院公設辯護人丁○○
被　　　告　子○○
　　　　　　辛○○
右二人共同
選任辯護人　李慶松律師
被　　　告　庚○○
選任辯護人　蔡瑞煙律師
被　　　告　癸○○
選任辯護人　王庭鴻律師
被　　　告　己○○
選任辯護人　李宗炎律師
上列被告等因貪污治罪條例案件，經檢察官提起公訴（八十六年
度偵字第一二五五六、二００三一號），本院判決如下：
    主    文
癸○○共同連續行使偽造私文書，足以生損害於公眾及他人，處
有期徒刑拾月，偽造之「周國樑」、「林金土」、「林春鐵」、
「林阿進」、「江文裕」、「賴煥章」印章各壹顆及如附表一所
示偽造之印文，均沒收。
己○○連續行使偽造私文書，足以生損害於公眾及他人，處有期
徒刑壹年，偽造之「成銘營造有限公司」、「林吉洋」印章各壹
顆及如附表二所示偽造之署押，均沒收。
壬○○、乙○○、寅○○、卯○○、甲○○、子○○、辛○○、
庚○○均無罪。
    犯罪事實
一、民國八十四年、八十五年間，台中市政府為管制建築廢棄物
　　之流向，依該府頒發之「台中市○○○道路工程廢棄物辦理
　  要點」，規定市內房屋新建工程起造人向該府工務局建管課
    申請取得建造執照後，於申報開工時，需檢附該府環境保護
　　局（下稱環保局）所核發之「建築廢棄物自備處理場地報備
  　書」（下稱報備書，如未能於一定時限內取具該報備書申報
    開工者，即撤銷建造執照），至工程完工請領使用執照時，
    則需再檢附環保局核發之「台中市政府建築廢棄物自選場地
    處理勘驗表」（下稱勘驗表），該府工務局建管課始准核發
    使用執照。上述報備書之申請流程為：申請人須檢附新建工
    程建造執照影本、施工圖、施工計劃書、自備處理場地籍資
    料、自備處理場地之地主同意傾倒廢棄土之同意書，並填具
    上述報備書表格，標示處理場要圖後，向環保局三課申請，
    由三課先為書面審核，審核通過後，再至現場勘查（八十五
    年二月前，亦由三課負責，惟自八十五年二月起，另以任務
    編組之方式，成立稽查大隊，負責現場勘查工作，至八十五
    年十月止解散歸建），通過現場勘查後，即由三課據以核發
    上述報備書。勘驗表之申請流程則為：申請人處理廢棄土完
    畢後，須檢附處理完竣之照片，並填具勘驗表之表格向三課
    申請勘驗，先經書面審核無誤後，再由三課或移由稽查大隊
    負責現場勘驗，勘驗通過後，即由三課據以核發上述勘驗表
    。而癸○○乃邑昌開發有限公司（下稱邑昌公司）負責人，
    己○○為統發有限公司（下稱統發公司）負責人，均從事地
    下室開挖及廢棄土方之清運業務，且台中巿之新建工程從地
    下室所開挖之土方，富含良質礫石，可再轉售給砂石場加工
    獲利；癸○○遂與其子楊東芳（未經起訴）基於行使偽造私
    文書之共同概括犯意聯絡，於八十四年、八十五年間受託申
    請如附表一所示新建工程之報備書時，先於不詳時地委由某
    不知情之第三者接續偽刻周國樑、林金土、林春鐵、林阿進
    、江文裕、賴煥章等人之印章各一顆（均未扣案），再冒用
    其等之名義，而連續蓋用所偽刻之印章，偽造周國樑等六人
    之印文，以偽造周國樑、林金土、林春鐵、林阿進、江文裕
    、賴煥章等人同意其等所有依序坐落在台中縣太平巿太平段
    第六八地號、台中縣潭子鄉○○段第七三五地號（林金土及
    林春鐵所共有）、台中縣烏日鄉○○○段第五地號、台中縣
    霧峰鄉○○段第七三九地號、台中巿北屯區○○段第四七六
    地號之土地，願供如附表一所示各件新建工程傾倒廢棄土方
    之同意書，後持所偽造之各件同意書，循上述報備書之申請
    流程，向環保局三課行使，以取得如附表一所示各文號之報
    備書，足生損害於台中市政府管制建築廢棄物流向之正確性
    及周國樑等六人，實際上則將開挖出之廢土方轉售給砂石場
    牟利。另己○○受託辦理如附表二所示各建案之報備書時，
    明知所挖出之廢棄土方均將送至砂石場加工再利用，復未得
    成銘營造有限公司（下稱成銘公司）之同意，竟亦基於行使
    偽造私文書之概括犯意，先於八十五年間某時地，囑某不知
    情者接續偽刻成銘公司及其負責人林吉洋之印章各一顆（均
    未扣案），再連續於地主同意書中填寫「成銘營造」、「林
    吉洋」之簽名並蓋用上述偽造之印章二顆以偽造該公司及負
    責人之署押，而冒用成銘公司之名義製成如附表二所示各建
    案挖出之廢土方可傾倒在成銘公司向前台灣省政府水利局所
    承攬「旱溪水景、舊社路堤工程」之同意書，持向台中巿政
    府環保局三課行使，而申請取得如附表二所示各文號之報備
    書，足生損害於台中市政府管制建築廢棄物流向之正確性及
    成銘公司。
二、案經法務部調查局中部地區機動工作組移送臺中地方法院檢
    察署檢察官偵查起訴。
    理    由
壹、有罪部分
　一、被告癸○○及己○○經本院訊問後，雖均供承其等確有囑
　　　人接續刻製周國樑、林金土、林春鐵、林阿進、江文裕、
　　　賴煥章與成銘公司及其負責人林吉洋之印章各一顆，並備
　　　妥地主同意書等相關資料後，向台中巿政府環保局三課申
　　　請如附表一、二所示之報備書，然皆矢口否認上述犯行，
　　　被告癸○○辯稱：棄土證明之設，乃在保護環境衛生及公
  　　共安全，故未經核准恣意傾倒廢土，因無適當處理，固足
　　　生損害於公眾或他人，惟經核准，卻未實際傾倒，則對環
　　　境即無破壞或生其他危害之影響，而其雖偽刻地主之印章
  　　並偽蓋同意書，且持向環保局申領棄土證明，然因將廢土
　    轉賣砂石場，未對地主土地造成任何損害，另於環境衛生
      及公共安全不生影響，是被告偽造文書之行為並不足生損
      害於公眾或他人，自不構成任何偽造文書之罪嫌。被告己○○則辯稱：成銘公司之負責人即證人戊○○已到庭證稱
      該公司有無同意被告己○○棄置廢土，應詢問當時旱溪水
      景舊社路堤工程之工地主任及經理司馬昶，因公司之大小
      章有部份在司馬昶身上，司馬昶可能有同意被告己○○使
      用該大小章製作棄土證明等語，足證其確已獲得成銘公司
      經理司馬昶之同意，自無行使偽造私文書之罪嫌可言。經
      查：
      (一)關於前揭犯罪事實欄所載，台中巿政府於八十四年、八
        十五年間，為管制建築廢棄物之流向，所為受理申請報
        備書及勘驗表等棄土證明及其審核之流程等規定，業據
        證人蕭家旗、共同被告即前台中巿政府環保局局長壬○○、該局第三課課乙○○、該局第三課約聘稽查員寅○○、該局稽查大隊隊長卯○○、隊員甲○○、子○○、
        辛○○及庚○○等人敘明在卷，互核相符，並有「臺中
        巿營繕及道路工程廢棄物處理要點」、「台中巿營建廢
        棄土自備處理場地報備書申請流程」、「台中巿環境保
        護局稽查大隊實施計畫」、「台中巿環境保護局稽查大
        隊人員任務編組名單」等各一件（見八十六年度偵字第
        一二五五六號卷第一二二－一二八頁）在卷可參。
      (二)而被告癸○○曾向台中巿政府環保局三課申辦如附表一
        所示各建案之報備書，於提出申請時，並有檢附以周國
        樑、林金土、林春鐵、林阿進、江文裕、賴煥章等人名
        義所製作之同意書，內載周國樑等人依序同意其等所有
        坐落在台中縣太平巿太平段第六八地號、台中縣潭子鄉
　　　　○○段第七三五地號（林金土及林春鐵所共有）、台中
　　　　縣烏日鄉○○○段第五地號、台中縣霧峰鄉○○段第七
  　　　三九地號、台中巿北屯區○○段第四七六地號之土地，
    　　願供如附表一所示各件新建工程傾倒廢棄土方，且蓋用
    　　周國樑等人名義之印章等情節，業據被告癸○○供承在
　      卷，復核與扣案如附表一「案件編號」欄所示各件獲准
        公文及附件資料相符，足認屬實。
      (三)然周國樑、林金土、林春鐵、林阿進、江文裕、賴煥章
      　等人從未同意附表一所示各建案之廢棄土方傾倒在其等
        所有之土地上，也未製作或授權或同意他人製作前述之
        同意書，更未刻製或委由他人代刻各件同意書內所蓋用
        之印章等事實，業據其等證述在卷，並經被告癸○○坦
        承其確未得有周國樑等六人之同意，而在其等不知情之
        下，於不詳時地委由某不知情者接續刻製其等之印章共
        六顆，且私自蓋用在前述同意書內，冒其等之名義製作
        各件同意書後，向台中巿政府環保三課提出申請而連續
        行使；是被告癸○○確有偽造周國樑等六人之印章各一
        顆，進而冒用其等之名義，偽造上述同意書之行為，亦
        無疑義。
      (四)台中巿政府所設申請棄土證明之規定，乃為管制建築廢
        棄物之流向，被告癸○○偽造他人之同意書，以取得報
        備書，對於台中巿政府管制建築廢棄物流向之正確性及
        周國樑等六人因係自選場地之地主所可能衍生之各項法
        律責任，當然足以發生損害；至於被告癸○○將開挖出
        之廢土方轉售給砂石場牟利，客觀上有無造成環境污染
        乙節，要係別一問題，應與上述足生損害於台中巿政府
        及周國樑等六人之事實，分別以觀；乃其混為一談，謂
        所為不生損害，自非可取。
      (五)又被告癸○○於八十六年五月二十三日調查員詢問時，
      　供述：建號八四－一八六八、建號八四－０六六四、建
      　號八三－０一九０、建號八四－一二六六、建號八三－
　      一五八一等件之棄土證明均係其向台中市環保局申請得
　　　　來，上述建案之地主同意書皆為其偽刻地主印章後，再
　　　　命其子楊東芳在同意書上填列地號、建照號碼，加蓋偽
　　　　刻地主章後提出申請，事實上地主均不知情（見八十六
　　　　年度他字第一八六號卷第六九頁背面）；同日經檢察官
　　　　偵訊時，又供稱：楊東芳為其子，楊東芳接回申辦棄土
　　　　證明之案件後，交其辦理等情節（見上開他字卷第五五
　　　　頁）。核與證人吳志成於八十六年一月三十日調查員詢
　　　　問時所證述：如附表一案號編號十所示之棄土證明，乃
　　　　其委由廖錦堂處理等語（見上開他字卷第一四四－一四
　　　　五頁）、證人廖錦堂於八十六年五月二十三日調查員詢
　　　　問時所證述：他將上述建案之棄土證明另委由楊東芳辦
　　　　理等語（見上開他字卷第七二頁）、證人邱肇基於八十
　　　　六年一月二十九日調查員詢問時所證述：如附表一案號
  　　　編號十一所示之棄土證明，係其委由林榮富全權處理等
　　　　語（見上開他字卷第一四八－一四九頁）、證人林榮富
  　　　於八十六年五月二十三日調查員詢問時所證述：上述建
　　　　案之棄土證明他再委由楊東芳辦理等語（見上開他字卷
　　　　第九六頁），均相符合。另參共同被告寅○○於八十六
  　　　年五月二十七日調查員詢問時，曾供述：如附表一案件
　　　　編號一、十、十一及十二等件之棄土證明，均係邑昌公
　　　　司之楊東芳提出申請，他曾至現查看，並詢問楊東芳，
　　　　楊東芳表示僅有部分廢土方將傾倒在台中縣太平巿太平
　　　　段第六八地號之土地上，後至勘驗時，楊東芳還曾至其
　　　　辦公室，向他表示該第六八地號土地上已有之菜園及鐵
　　　　皮屋，係地主（指周國樑）自行再利用等語（見八十六
　　　　年度偵字第一二五五六號卷第十八頁）；同日受檢察官
  　　　偵訊時，又重申上開至周國樑所有之土地勘驗時，楊東
　　　　芳確曾表示業主（即周國樑）已經再利用等語（見八十
　　　　六年度偵字第一二五五六號卷第五六頁）；所言前後一
  　　　致。然證人周國樑並未同意如附表一所示案件編號一、
　　　　十、十一及十二等建案所開挖出之廢土方傾倒在其所有
　　　　該筆第六八地號土地之事實，已見前述。則綜合上開所
　　　　載各項證據方法加以判斷後，可知被告癸○○所為連續
  　　　行使偽造私文書之犯行，與其子楊東芳之間，顯有犯意
　　    聯絡與行為分擔。
  　　(六)被告己○○向台中巿政府環保局三課申辦如附表二所示
　　　　建案之報備書時，各件所提出之地主同意書，皆載成銘
　　　　公司同意各該建案將開挖出之土方傾倒在該公司向前台
　　　　灣省政府水利局所承攬之「旱溪水景、舊社路堤工程」
　　　　，報備書之末並有「成銘營造」、「林吉洋」之簽名及
  　　　「成銘營造有限公司」、「林吉洋」之印文各一枚等事
　　　　實，除被告己○○已肯認外，並有如附表二所示各案件
　　　　編號之獲准公文及附件資料扣案可憑。
      (七)惟成銘公司之實際負責人戊○○於八十六年五月十三日
        調查員詢問時，證述：成銘公司雖有承攬「旱溪水景、
        舊社路堤工程」，但並無同意他人在該工程施工地點傾
        倒工程廢棄土，如附表二所示申請報備書時所檢附該公
        司名義之各件同意書，均係偽造，該公司從未同意任何
        人在此工程中傾倒建築廢棄物，且經其核對後，確認同
        意書中之成銘公司及負責人林吉洋之印章，亦皆出於偽
　　　　造等語（見八十六年度他字第一八六號卷第一七四－一
　　　　七五頁）。後於八十六年七月八日調查員詢問時，又證
　　　　述：被告己○○確曾與其商量，擬藉「旱溪水景、舊社
　　　　路堤工程」作為申請傾倒廢棄土之地點，以向環保局申
　　　　請棄土證明，惟其自始從未同意，且從未授權被告己○○刻製成銘營造公司章及名義負責人林吉洋私章，亦無
　　　　授權他人刻製負責人林吉洋私章等語（見八十六年度偵
　　　　字第一二五五六號卷第一一七－一一八頁）。復於八十
　　　　六年七月八日檢察官偵訊時，再度證述：該公司並未同
　　　　意被告己○○以上述工程供其他建案傾倒廢棄土，以申
　　　　請棄土證明等語（見八十六年度偵字第一二五五六號卷
　　　  第一四二頁－一四三頁）。
      (八)且證人林吉洋於八十六年五月二十三日檢察官偵訊時，
        證述：前述各件地主同意書中關於「林吉洋」部分之印
        章非其所有，亦非其蓋用，被告己○○以此等同意書申
        請報備書之事，他根本不知情等語（見八十六年度他字
        第一八六號卷第四七頁背面－四八頁）。
      (九)另證人即成銘公司之工地主任張坦勒於八十六年五月二
        十三日調查員詢問時，證述：該公司承攬「旱溪水景、
        舊社路堤工程」，並無同意他人在該工程施工地點傾倒
        廢棄土，如附表二所示之十二件同意書，顯係偽造，與
　　　　事實不符，且同意書中關於林吉洋部分之印文，經其辨
　　　　認後，亦係他人所偽造，該公司負責人戊○○更從未告
　　　　訴他同意他人進入本工程工地傾倒棄土等語（見八十六
　　　　年度他字第一八六號卷第七四－七六頁）。同日受檢察
　　　　官偵訊時，又證述：被告己○○曾告訴他以後缺土時，
  　　　將在該工程倒土，他表示不能做主，應找戊○○，但戊○○迄無通知他被告己○○將在該工程倒土，且被告己○○始終也未倒土進來，至於同意書上「林吉洋」之印
　　　　章，他可以確認並非林吉洋本人所有等語（見八十六年
  　　　度他字第一八六號卷第五一－五二頁）。
      (十)由於上述證人戊○○、林吉洋及張坦勒等多次證詞，前
        後一致，互核相符，並無矛盾，故被告己○○未經成銘
        公司之同意或授權，先偽造該公司及負責人林吉洋之印
        章各一顆，又連續在附表二所示之地主同意書偽造該公
        司及負責人之署押，而偽造成銘公司所出具之同意書後
        ，持向台中巿政府環保局三課行使，以申請報備書等行
        為，已明確可認。至於被告己○○雖援引證人戊○○於
        本院審理時所具結之證詞，辯解其已得有成銘公司之同
        意，惟戊○○係證稱：被告己○○確實有找他商量在該
        工程傾倒廢土之事，他當時實際上並未同意，如何答覆
        被告己○○，已不復記憶，全部交由工務經理司馬昶處
        理，司馬昶可否使用該公司大小章，由司馬昶自行判斷
        等語（見本院卷第二宗第一五二頁），並未反於前揭偵
        查中之證詞，而改稱該公司同意或授權被告己○○刻製
        大小章以製作前開同意書，故於本院認定被告己○○確
        有連續行使偽造私文書等行為之心證，不生影響，即無
        從給予被告己○○有利之認定。
      (十一)至於被告己○○所為，足生損害於台中巿政府管制建築
        廢棄物流向之正確性及成銘公司，其理與被告癸○○所
        犯者相同，已見前(四)所載，不再贅述。
      (十二)綜合前述，被告癸○○及己○○連續行使偽造私文書等
        犯行，均已事證明確，皆可認定。
  二、核被告癸○○及己○○所為，均係犯刑法第二百十六條、
      第二百十條之行使偽造私文書罪。其等均委由不知情之第
      三者，密集接續地偽造周國樑、林金土、林春鐵、林阿進
      、江文裕、賴煥章與成銘公司及其負責人林吉洋之印章各
      一顆，皆為間接正犯。惟其二人分別偽造上述印章、蓋用
      偽印文及偽造署押等行為，均係偽造私文書行為之一部，
      不另構成偽造印章、印文或署押之罪（參酌最高法院四十
      四年台上字第八六四號判例意旨）；起訴意旨認其等尚犯
      有刑法第二百十七條之罪，應非的論。又其等各自完成偽
      造私文書後持以行使，偽造之低度行為應為行使之高度行
      為所吸收，亦均不另論罪。再者，被告癸○○就其所犯部
      分，與其子楊東芳之間，具有犯意聯絡及行為分擔，為共
      同正犯。另被告二人多次行使偽造私文書之犯行，均時間
      緊接，所犯構成要件相同，顯係基概括之犯意反覆所為，
      為連續犯，皆應以一罪論，並均加重其刑。爰審酌被告癸○○及己○○各自犯罪之目的、動機、方法、手段、所行
      使偽造私文書件數之多寡、犯罪所得、所生危害及犯後態
      度等一切情狀，分別量處如主文所示之刑。至於偽造之「
      周國樑」、「林金土」、「林春鐵」、「林阿進」、「江
      文裕」、「賴煥章」、「成銘營造有限公司」、「林吉洋
      」等印章各一顆，雖無扣案，亦無事證可認已經滅失，與
　　　如附表一、附表二所示偽造之印文及署押，均應依刑法第
　　  二百十九條，予以沒收。
  三、公訴意旨另以：被告癸○○及己○○除於八十四年、八十
      五年間分別連續行使偽造私文書，有如上述外，並將此等
      明知為不實之事項，使台中巿政府環保局之公務員即共同
      被告壬○○、乙○○、寅○○、卯○○、甲○○、子○○
      、辛○○、庚○○等人登載在職務上所掌之公文書即如附
      表一、附表二所示文號之報備書內，且因各建案所挖土之
      廢土方，事實上並未傾倒在各同意書所載之土地內，故於
      申請勘驗表時，復提供明知為不實之處理場地照片，持向
      台中巿政府環保局申請，而使上述公務員登載在職務上所
      掌如附表一、附表二所示文號之勘驗表內，因認被告癸○○及己○○尚涉有刑法第二百十四條之使公務員登載不實
      罪嫌，且與前開已論罪科刑部分，具有牽連犯之裁判上一
      罪關係。惟訊據被告癸○○及己○○均堅決否認有何使公
      務員登載不實之犯行，皆辯稱：台中巿政府環保局之公務
      員依「台中市○○○道路工程廢棄物辦理要點」所定核發
      報備書及勘驗表等棄土證明之流程，對於棄土證明之申請
      具有實質審查予以核駁之權利與權限，並非一經其等申報
　　　，承辦之公務員即有登載之義務等語。經查：
      (一)按刑法第二百十四條所謂使公務員登載不實事項於公文
      　書罪，須一經他人之聲明或申報，公務員即有登載之義
        務，並依其所為之聲明或申報予以登載而屬不實之事項
        者，始足構成，若其所為聲明或申報，公務員尚須為實
        質之審查，以判斷其真實與否，始得為一定之記載者，
        即非本罪所稱之使公務員登載不實（參酌最高法院九十
        二年度台非字第一九八號裁判意旨）。
      (二)關於申請報備書之審核流程為：申請人須檢附新建工程
        建造執照影本、施工圖、施工計劃書、自備處理場地籍
        資料、自備處理場地之地主同意傾倒廢棄土之同意書，
        並填具上述報備書表格，標示處理場要圖後，向環保局
        三課申請，由三課先為書面審核，查申請文件是否齊全
        、該場地可否傾倒廢棄土，審核通過後，再至現場勘查
        （八十五年二月前，亦由三課負責，惟自八十五年二月
        起，另以任務編組之方式，成立稽查大隊，負責現場勘
        查工作，至八十五年十月止解散歸建），現場勘查項目
        包括：處理場地是否為漥地、可否容納施工計劃書中所
        計算之廢土量、有無污染環境之虞，如審核通過，即製
　　　　作內部會辦文件「台中市政府建築廢棄物自備處理場地
  　　　勘查表」（下稱內部勘查表），並簽註：無污染環境之
　　　　虞，俟推平完工後再予勘驗，移回三課據以核發報備書
　　　　；申請勘驗表之審核流程則為：申請人處理廢棄土完竣
　　　　後，檢附處理完竣之照片並填具前述勘驗表向三課申請
　　　　勘驗，經書面審核無誤後，則由三課或稽查大隊負責現
　　　　場勘驗，現場勘驗項目包括：廢棄土有無傾倒在申請地
  　　　點、傾倒後有無推平及污染環境之虞，如勘驗通過後即
    　　製作內部會辦文件「台中市政府建築廢棄物自選場地處
      　理勘驗表」（下稱內部勘驗表），並簽註：處理地點已
        推平，無污染環境之虞，移回三課據以核發勘驗表等事
        實，已為證人蕭家旗證述在卷，核與共同被告壬○○、
        乙○○、寅○○、卯○○、甲○○、子○○、辛○○、
        庚○○等人所言相符，且有卷附之「臺中巿營繕及道路
        工程廢棄物處理要點」、「台中巿營建廢棄土自備處理
        場地報備書申請流程」、「台中巿環境保護局稽查大隊
        實施計畫」、「台中巿環境保護局稽查大隊人員任務編
        組名單」等各一件（見八十六年度偵字第一二五五六號
        卷第一二二－一二八頁）可資參酌。
      (三)從上述已經證明之事實，可知該府環保局辦理棄土證明
        之公務員對於申請人所檢附之申請資料具有實質審查權
        ，即需由經辦人員為實質之調查，以判斷所申報之土地
　　　　可否傾倒廢棄土、所傾倒之廢棄土有無妨礙衛生之虞，
　　　　並非一經申報，承辦之公務員即有登載之義務，而必須
　　　　依其所為之申報登載在報備書或勘驗表等棄土證明。故
　　　　被告癸○○、己○○縱有利用不實之地主同意書及處理
　　　　場地照片，以申請取得如附表一、附表二所示文號之報
　　　　備書及勘驗表，然參前開說明，尚不構成刑法第二百十
　　　　四條之使公務員登載不實罪。此部分既不能證明被告癸○○、己○○犯罪，原均應予無罪之判決，惟因公訴人
　　　　以之與其等前開已論罪科刑部分具有牽連犯之裁判上一
  　　　罪關係，故不另為無罪之諭知。
  四、至於公訴意旨認被告癸○○、己○○還涉有貪污治罪條例
      第六條第一項第四款之圖利罪部分，亦應不另為無罪之諭
      知，理由詳如後開「貳、無罪部分」所載。
貳、無罪部分
  一、公訴意旨略以：被告壬○○乃台中市政府環保局前任局長
      ，被告乙○○為該局第三課（後改為第四課）課長，被告
      寅○○係第三課約聘稽查員，被告卯○○係該局稽查大隊
      隊長，被告甲○○、子○○、辛○○、庚○○四人則係稽
      查大隊稽查員（該稽查大隊係以任務編組方式自八十五年
      二月成立至八十五年十月解散歸建），均屬依據法令從事
      公務之人員，其等明知被告癸○○、己○○及丙○○（俟
      到案後，另行審結）等人不實申請棄土證明，實際上廢棄
      土方並未傾倒在申請處理場地，而係供砂石場加工利用，
      竟夥同被告被告癸○○、己○○及丙○○，基於共同概括
      之犯意聯絡，在屬公文書性質之報備書及勘驗表中，登載
      不實之審核及勘查意見，違法核發棄土證明，連續圖利特
　　　定代辦棄土證明業者癸○○、丙○○、己○○及建造人陳
　　　金枝等人，詳如附表三所載；因認被告壬○○、乙○○、
  　　寅○○、卯○○、甲○○、子○○、辛○○、庚○○及癸○○、己○○均涉貪污治罪條例第六條第一項第四款之圖
      利罪嫌。
  二、按犯罪事實應依證據認定之，無證據不得認定犯罪事實；
      又不能證明被告犯罪者，應諭知無罪之判決，刑事訴訟法
      第一百五十四條第二項、第三百零一條第一項分別定有明
      文。次按認定不利於被告之事實，須依積極證據，苟積極
      證據不足為不利於被告事實之認定時，即應為有利於被告
      之認定，更不必有何有利之證據；且認定犯罪事實所憑之
      證據，雖不以直接證據為限，間接證據亦包括在內，然而
      無論直接或間接證據，其為訴訟上之證明，須於通常一般
      人均不致有所懷疑，而得確信為真實之程度者，始得據為
      有罪之認定；以上各有最高法院三十年上字第八一六號、
      七十六年台上字第四九八六號等判例意旨可資參酌。
  三、公訴意旨認為被告壬○○、乙○○、寅○○、卯○○、甲○○、子○○、辛○○、庚○○、癸○○及己○○等人均
　    涉有上述圖利罪嫌，無非是以：(一)被告癸○○、己○○、
      丙○○於八十六年五月二十三日偵訊時之供述，(二)證人林
      春鐵、賴秀眉、李美慧、林阿進、賴煥章、林吉洋、張坦
      勒、戊○○等人於偵訊時之證詞，(三)扣案如附表三所示「
      案件編號」之建案申請核發報備書、勘驗表獲准公文及附
      件資料，及如附表四所示台中巿政府環保局統計八十四年
      及八十五年廢棄土報表等證據方法為憑。然訊據被告壬○○等十人均堅決否認上述圖利罪嫌，分別辯解如下：
      (一)被告壬○○辯稱：
        1.被告有鑑於就任局長前該局沿襲之作業流程，三課不
      　　但負責業務，且必須負責現場勘驗工作，球員兼裁判
      　　，有造成勘驗不實之虞，因此被告於八十五年二月以
        　後成立稽查大隊之任務編組，被告主動設立這種防弊
          措施，適可佐證被告在主觀上並無明知不實之犯罪故
          意。且依照該局作業流程與慣例，局長核稿，僅從書
          面上審核而已，故被告就書面上之資料文書審核，縱
          資料與實際有不符合的地方，亦無從發現，主觀上並
          無明知不實之犯罪故意。
        2.被告擔任局長，須負責環保局各課室等業務，本案相
      　　關之廢土業務，只是環保局長掌管例行性工作之一。
        　被告在權責上，祇就形式審查，就實質內容，則由前
          述承辦及主管人員負責。且報備書及勘驗表上之記載
          均係第三課或稽查大隊之承辦人員所記載，被告擔任
          局長，除在最後批示欄內蓋上職章，並未為其他任何
          批示，客觀上並無偽造文書之行為，因此縱認該報備
          書與勘驗表有不實之情形，亦不應令被告負何刑責。
        3.尤其被告任職環保局長之期間為八十四年八月至八十
　　　　　五年九月，附表三所示案件編號三、十五、十八、六
　　　　　、七、八等報備書，均在被告到任前即已製成，顯與
　　　　　被告無關。
        4.廢棄物清理法並未規定各縣市之廢土不得棄置在外縣
          市，又依該法第十三條規定，事業廢棄物應由產生廢
          棄物之事業負責清除之，因此不論將廢棄物棄置於縣
          市管轄區域內外，應均無不合。
        5.次依「台中市○○○道路工程廢棄物辦理要點」，亦
          未規定不得將廢棄土棄置於外縣市。因此起訴書認定
          棄置外縣市之廢土，台中市政府不得核准發給報備書
          ，尚乏依據。上述情形，參照台北市政府「營建廢棄
          土管理要點」之作業規定，若有經土地所有權人之同
          意，廢棄土場設置地點可以設在外縣市，足證其他外
          縣市就廢棄土之棄置並無限制。
        6.依台中市政府環保局處理相關事項之慣例，並無廢土
　 　　　 不得堆置在外縣市之限制。被告核准作業，係基於權
          責之正當行使，主觀上並無圖利他人之犯罪故意。況
          早在被告到任前，台中市環保局即可以核准廢土得棄
          置於外縣市，此可從附表三編號第六、七、八、九、
          十八等於被告到任前核發之報備書即同意以台中縣太
          平市、烏日鄉之土地為廢棄場，可為佐證。被告於八
          十四年八月間擔任環保局長時，依作業之規定及慣例
          辦理，絕無圖利他人之犯罪故意。
        7.至於公訴人指被告受劉清庚議員之關說，指示三課無
          需至現場勘驗云云，絕無此事，且與被告指示成立稽
　        查大隊，主動防弊之作法不符。
      (二)被告乙○○辯稱：
      　1.就附表三案件編號十二之八四－一四七二號乙案而言
        　，被告不知癸○○偽造地主周國樑之同意書，且報備
          書及勘驗表均為被告寅○○所審核，被告因見有鄭兆
          銘所簽具之意見，而核章再層轉局長核定，只作書面
          審核，未至現場勘查及勘驗，無從知悉廢土是否傾倒
          在申請地點。又開挖地室下掘出之土石方，可供再生
        　利用，並非垃圾或廢棄物，廢棄物清理法亦無明文規
          定土石方不得傾倒在外縣市。況從形式上做書面審查
          ，已有地主周國樑出具之同意書，勘查及勘驗人員又
          簽具「現場已整平，無污染環境情事」，被告當然要
          予以核章後，轉呈技正、秘書、局長核定。
        2.關於旱溪水景、舊社路堤工程可否作為自備場所，因
        　該地點並無地號，且係以成銘公司與水利局之工程合
          約為證件，茍依工程合約書之內容，載有填土方之約
          定，既需土石方加以填用，以修築成堤，則以之作為
          傾倒地點，依被告之見解，既非亂倒土石亦非產生污
          染，認為可以核准，此應屬行政人員之裁量權。
        3.台中巿新建工程開挖地下室掘出之土石方，並非垃圾
          或廢棄物可比，既可供使用，茍砂石場願意收容，供
          需平衡，於環境又無污染，有何不可？況依目前現行
          「台中市營建廢棄土處理作業暫行規定」第五條之規
          定，砂石場已可回收棄土石。
        4.被告己○○所申請之十二件報備書，被告未曾去過現
          場，未對被告卯○○有何交代，從未表示任何意見，
          更不知申請文件所蓋用成銘公司及負責人印章有何不
          合之事。至於被告己○○申請案件於第一次遭退件後
          ，隔數天再提出第二次申請，承辦人寅○○將原報備
          書中勘查結果欄之簽註文字「原件退還」利用修正液
          塗抹遮掩，再蓋上「傾倒廢棄土地點經勘查結果無污
          染環境之虞」等字句之戳記，經送被告核章乙事，因
          被告對於修正液塗抹之情形，未仔細注意核對，方予
          核章，並非受被告己○○之請託關說或任何好處，被
          告絕無登載不實之犯意。
        5.因被告並未去看過「旱溪水景、舊社路堤工程」，不
          知實際開挖之土石有無傾倒在申請地點，復因稽查人
          員在勘驗結果欄簽註現場無污染環境之意見，被告信
          任稽查人員方予核章，斷無登載不實之犯意。
        6.中港砂石場之負責人李美慧既願意回收土石方，出具
　　　　　同意書，雖傾倒地點即砂石場，且坐落在台中縣烏日
  　　　　鄉，非屬台中市轄區，而有越界傾倒情事，惟傾倒目
　　　　　的地之業主既欣然同意，倘需經當地縣政府核准，豈
　　　　　非多此一舉？被告縱於承辦報備之初，明知傾倒地點
　　　　　為外縣市，非屬台中市轄區，仍准予報備，充其量，
　　　　  僅是行政措施失當而已，尚難以刑責苛責。
      (三)被告寅○○辯稱：
        1.關於建照執照八三之一二九三號、八四之○三六○號
          、八三之一三一三號、八三之一七○二號等四件，公
　        訴意旨謂自備處理場地不得為台中市以外之縣市，所
          憑係廢棄物清理法第四條之規定，惟該條規定意旨，
          僅指台中市內所產生廢棄物之處理，應由台中市政府
          主管而已，至於管理之細節，如本件之棄土地點，倘
          為外縣市時，台中市政府應如處理乙節，則未規定，
          故公訴意旨謂廢棄物清理法第四條為前開事項之法令
          依據，並非正確。又被告係自八十四年十月間起，始
　        因同案被告乙○○之指定承辦本案之事務，故處理之
          流程及准駁均循舊例，亦即均依乙○○之指導辦理，
          至如此准駁是否妥適，被告確實不知。且參主管課長
          即被告乙○○及局長壬○○之供述，可知其等均認上
          開情形，依舊例仍可准許，被告僅為一下屬，且係生
          手，在無明確法令可據下，當然依長官之指導及舊慣
          而為，故被告根本不知前開情形有不得准許之情形，
          毫無犯意可言。
        2.公訴意旨謂自備場地如係砂石場時，依廢棄物清理法
          第二十條規定，台中市環保局應不得准許，惟依台中
          市○○○道路工程廢棄物處理要點第一條之規定，關
          於本案之工程棄土，應適用此處理要點，而非廢棄物
          處理法。且依前開處理要點第五條之規定，並未規定
          自選之場地須具備合法之建築物廢棄處理場資格，故
          公訴人前開論據，顯有誤會。況依課長乙○○及局長
          壬○○之供述，均認可予准許，故被告根本沒想過不
          得准許之問題。
        3.關於建照執照號碼八五－○二五三、八四－○九二七
　　　　　、八五－○○九四、八五－二○九○、八四－一○二
        　五、八五－○○一二、八四－一○二二、八五－○○
          七九、八四－二一五一、八四－一一○七、八四－一
          一三八、八五－○一六○、八四－一五二一等十三件
          ，棄土地點為旱溪水景、舊社路堤工程，而依被告林
          振鏘之指示及舊例，公共工程只要檢附工程合約書及
          承包廠商之同意書即可，而關於地主之同意書或承包
          廠商之同意書，依舊例及課長乙○○之指示，均只做
          書面審核，至於該同意書之真偽，則由申請人自行負
          責，被告並不做調查。上述申請案經被告及課長林振
　        鏘書面審核後，即交由稽查大隊至現場勘查，後於內
          部勘查表內記載該公共工程之承包廠商成銘公司並未
          同意等情，被告遂予以退件，事隔多日後，該大隊復
          向被告表示成銘公司已同意，而向被告取回前開內部
          勘查表，並另填一份新的勘查表，內載「傾倒廢土地
          點經勘查結果，尚無污染環境之虞，俟推平完工後，
          應再予以勘驗」等語，被告遂依該勘查表將原報備中
          註記之「原件退還詳如附件」等字樣以修正液塗去。
          至於成銘公司嗣後何以改變主意被告並不清楚，被告
          僅單純的依稽查大隊之內部勘查表處理而已，故成銘
          營造公司嗣後所提出之同意書倘有偽造情事，被告亦
          不知情。另被告己○○申請勘驗表時檢附偽造之照片
        　，及其中八四－一○五二建照之照片係八十二年十二
          月所拍攝乙節，前者被告不知有偽造之事，後者被告
          未注意該照片上之日期，而遭被告己○○矇騙，絕非
          有意圖利他人。
        4.關於建照號碼八四－一八六八、八四－一○三九、八
　　　　　四－一八八九、八四－一四七二號等部分，因被告僅
　　　　　係書面審查，故不知地主同意書遭人偽造。上述案件
        　由被告前往勘查，當時認為土地面積不夠大，曾問代
          辦業者楊東芳，楊東芳表示僅有部分棄置土將傾倒在
          該地，大部分棄土因尚可使用，伊將出售予砂石場作
          碎石骨材，被告乃將此情請示課長乙○○，乙○○表
          示可予同意，則被告遂不疑有他，而予核可。至完工
　        後報勘驗時，被告至現場發現該土地已種有菜園及蓋
          一鐵皮屋，乃詢問代辦業者，楊東芳表示係地主再利
          用，因前開菜園及鐵皮屋均係剛種植及新搭建，尚稱
          平坦，無污染環境之虞，遂不疑有他，而予核可，故
          被告係遭代辦業者矇騙，並非有意圖利他人。
        5.關於建照號碼八四－○六六四、八三－○一九○、八
          四－一二六六、八三－五八一號等部分，被告亦係遭
          代辦業者矇騙，而非蓄意圖利他人。
      (四)被告卯○○及庚○○辯稱：
  　　　1.被告卯○○擔任稽查大隊隊長，被告庚○○則係稽查
    　　　員，均僅負責勘查現場有無污染，被告庚○○並按實
　　　　　記載內部勘查表，至於上開報備書及勘驗表之流程，
　　　　　均未參與，故環保局核發之棄土證明，非被告二人所
　　　　　能置喙，此由核發作業流程書面資料均無稽查人員蓋
  　　　　章足以證明。至於業主申請傾倒地點是否合法，傾倒
　　　　　數量是否許可，廢土有無依規定倒入申請地點，亦非
　　　　  被告所能知悉，或能予以調查干預。
  　　　2.被告等任職稽查大隊期間，有感於廢棄土處置問題日
　　　　　益嚴重，且無周全之法令可管理，曾於八十五年五月
　　　　　初提出「台中市建築廢棄物及廢棄土污染分析報告」
　　　　　，提供上級及業務單位參考，足見被告等頗費心力思
　　　　  考處理廢棄土事宜。
      (五)被告甲○○辯稱：
        1.被告自八十五年二月至四月擔任稽查大隊之稽查人員
      　　，歷時僅二個月，負責紀錄文書資料，業務進行悉按
        　被告卯○○之指揮。而建照執照號碼八三之五九一、
          八四之一一六、八四之一四七二等三件乃烏日鄉、太
          平巿之外縣市案件，因台中市政府無管轄權擬退件，
          但課長不同意，故簽請局長裁示，最後局長指示八十
          五年二月以前核准之報備書，以個案方式處理，仍如
          舊制由三課依法處理，此經被告壬○○供述在卷，即
          上開案件之審核、勘驗均由三課依法處理，只因制度
          使然，仍須由稽查大隊備章，被告對系爭案件並無權
          責，亦無違法性之認識。
        2.關於被告己○○於八十五年四月十八日送件之報備書
          中有起造人印章、數量不符乙事，被告卯○○、劉如
          宗、辛○○三人曾至成銘公司瞭解，經成銘公司說明
          未同意統發公司傾倒廢土，亦未出具同意書，其上之
          印文非該公司之印章，被告即依該公司之陳述加註：
          「經勘查現場結果：一、該申請地並未獲成銘營造公
          司同意將廢棄土傾倒於該工程工地上，二、另覓適當
          處理場所」等字樣，於八十五年四月二十二日退件予
          三課，惟被告乙○○要求被告卯○○及其下屬無需過
          問成銘公司有無同意？僅就報備書之傾倒地點有無影
          響環境衛生之虞進行現場勘查即可，故被告卯○○、
          子○○、辛○○三人後來再前往勘察，僅注意有無造
          成污染而已，絕未夥同其餘被告圖利他人。
      (六)被告子○○及辛○○辯稱：
        1.被告二人原為清潔隊員，對傾倒廢棄土之稽查本非專
          業，且調任環保局稽查大隊至案發時止僅僅數月，對
          稽查業務仍不熟稔，而台中市環保局稽查大隊亦僅初
          創，不僅隊員業務職權、任務均未明，更無前例可循
          ，要求對職務之執行完美無暇，無異緣木求魚，況被
          告二人與本件棄土業者根本不相識，豈有無端圖利之
          理。
        2.被告子○○任職稽查大隊期間，僅稽查中工建字建築
          執照八三－一八七三、八三－○八六九、八三－一五
          八一等案，有至現場勘驗，惟至現場勘驗時，該等傾
          倒廢土現場均已鋪蓋完成，並搭建廠房，被告子○○
          僅能依市政府製作之圖示，參酌相關位置加以憑斷，
          實無從確定廢土傾倒之實際地點。又八三－一八七三
          案至現場勘查時，由一不知名男子引導，被告子○○
          亦僅得依相關資料加以判斷，無從確知所勘驗地點是
          否與申請案完全相符，尤其被告子○○勘驗現場時，
          均無真正地主出現，致無從知悉地點是否正確，是被
          告子○○所為之判斷縱與事實不符，亦僅為行政疏失
          ，尚難遽以刑法第二百十三條及圖利罪相繩。
        3.關於成銘公司傾倒廢土案，被告二人發現地主同意書
          上之印章與工程合約書之印章不符，即向被告卯○○
          報告，後退件給三課，惟被告乙○○告知書面審核並
          非稽查大隊之職責，故統發公司再次提出申請後，被
          告二人經卯○○帶領前往現場勘驗，亦僅依卯○○之
          要求，注意現場有無造成污染而已，況當時現場情況
          確無污染環境之虞，是被告二人並無登載不實事項於
          公文書之意，更無圖利業者之犯意，否則被告等何須
          將統發公司申請案退件。
      (七)被告癸○○辯稱：
　　　　公訴人以被告持偽造之地主同意書申請廢土證明獲准，
　　　　推定被告與公務員有圖利他人共犯之行為，惟查公務員
  　　　圖利罪之構成要件與使公務員登載不實罪之構成要件有
    　　別，相互間立於對向之地位，並不當然具有依扶關係，
      　原不得單就其中之一部逕行論斷為他部之構成要件，而
　　　　據以共謀共同正犯相責，況起訴意旨對於被告與公務員
  　　　間於何時、何地如何共謀犯罪，所得利潤如何分配等事
    　　項均未於起訴書之犯罪事實欄明白認定，理由欄內亦未
      　將其所憑之證據加以論列，自不足認定被告有何共同圖
        利之罪嫌。
      (八)被告己○○辯稱：
        本件起訴書對於被告己○○與公務員甲○○等於何時、
        何地如何共謀犯罪？所得利潤如何分配？事實欄內均未
        明白認定，理由欄內亦未將其所憑之認定之證據加以論
        列，於法亦有違背，且所圖利究竟為何，復未說明其認
        定之合理依據（起訴書附表以工程造價為圖利金額，其
        計算不獨於法無據，反而顯示「圖害」他人，蓋工程造
        價為業主之花費，係負債而非利潤），何能論以共犯罪
        名。
  四、經查：
      (一)依本件案發時「臺中巿營繕及道路工程廢棄物處理要點
        」之三之規定，本要點所稱廢棄物，係指工程施工產生
        之土石，磚木，混凝土等建材及其他廢棄物；該要點之
        五之(二)並規定廢棄物處理之場所，包括指定固定場所及
        自備處理場地者，後者應於工程開工前，填具申請書送
        該巿衛生局核准後始得堆置，並應整理平坦，不得妨害
        巿容環境整潔；又該要點之一，開宗明義，規定為防止
        台中巿營繕及道路等公共工程施工中或施工後，產生廢
        棄物造成髒亂影響巿容環境整潔，特依據廢棄物清理法
        之相關規定，訂定該要點（見八十六年度偵字第一二五
        五六號卷第一二三－一二五頁）。除上述規定外，關於
        自備之處理場地，應具備何種條件或特殊限制，尚乏規
        定。然參該要點訂定之本意，得否作為自備之處理場地
        ，應予考量者，厥僅不得妨害巿容環境整潔、造成髒亂
        乙節而已。至於廢棄物清理法第四條規定該法所稱主管
        機關，在縣（巿）為縣（巿）政府乙節，僅係關於地方
        主管機關之規定而已，縱與上開「臺中巿營繕及道路工
        程廢棄物處理要點」之規定合併參看，也無法解為本件
        傾倒廢棄土之地點只可侷限在台中巿，而不可跨界至該
        巿以外之其他行政區域。換言之，既無明白禁止之規定
        ，則台中巿環保局承辦之公務員核准坐落在外縣巿之自
        備處理場地，即不能指為違法。從而，先就附表三中經
        公訴人指摘被告壬○○、乙○○、寅○○、卯○○、甲○○、子○○、辛○○、庚○○等人核發坐落在台中縣
        數筆土地之棄土證明而言，尚不構成公務員登載不實或
        圖利之罪嫌。再者，將廢土方傾倒在台中巿以外既無不
        可，則檢察官所舉如附表四之八十四年、八十五年廢土
        數量表，即無意義，不言可喻。
      (二)又參成銘公司向前台灣省政水利局所承攬「旱溪水景、
        舊社路堤工程」之工程契約中包商估價單內工程項目之
        記載（見扣案如附表三所示「案件編號」19－23、25－
        31之建案申請核發報備書、勘驗表獲准公文及附件資料
        ），本件包括若干填方工程。而台中巿新建工程開挖地
        下室所產生之廢土方，富含良質礫石，並非不可再加工
        利用，此乃工程界眾所週知之事實，經再參閱上述有關
        自備處理場地之相關規定，倘不致妨害巿容環境整潔、
        造成髒亂，則同意以該工程之工地或證人李美慧所經營
        之中港砂石場作為傾倒地點，也難指為違法。
      (三)被告癸○○固然偽造證人周國樑等人之地主同意書，而
        行使取得報備書，其後又檢附不實之處理場地照片，以
        申請得勘驗表，實際上卻將開挖出之土方轉售給砂石場
        牟利，然其上開隱匿之不實事項，通觀卷內事證，似乏
        積極之證據方法可認被告壬○○等公務員於登載在報備
        書及勘表時明知，且故為不實之登載。尤其，本件亦無
　　　　證據資料可認被告壬○○等公務員與癸○○、楊東芳之
　　　　父子間有何不當往來，或存在特殊利害關係，謂被告被
  　　　告壬○○等公務員無端懷有蓄意圖利癸○○之犯意，說
　　　　理實嫌薄弱，即便被告癸○○即中獲若干利益，僅執此
  　　　一端而使被告等擔負共同圖利之罪嫌，恐亦非適切。
      (四)關於被告己○○申請之棄土證明，依被告卯○○、甲○○、子○○及辛○○所言，其等曾發覺被告己○○申請
        資料中所檢附之工程合約書與地主同意書之用印不符，
        而原件退還三課，後因被告乙○○告知書面審核並非稽
        查大隊之職責，故被告己○○再次提出申請後，被告卯
        ○○、子○○及辛○○再次前往勘驗時，即僅注意現場
        有無造成污染而已。上開供述，因有扣案之85.04.18.
        收文第5995號「台中巿府建築廢棄物自備處理地勘查表
        」一紙（見外放之證物袋）可為佐證，足認屬實。故被
        告卯○○、甲○○、子○○及辛○○等人憑此而力陳其
        等不可能有圖利被告己○○之犯意，確有理由，自無任
        意捨棄不予採信之理。雖被告己○○於八十六年五月二
        十三日經檢察官偵訊時，尚有供述他陪同環保局人員勘
        查時，當場告訴環保局人員雖然辦證明在該地，但將載
        往砂石場再利用，前後傾倒之廢土不會超過五台車等語
        ；惟被告己○○於同日偵訊時，亦有供稱曾得到成銘公
        司同意之語，而經調查後，實未得有該公司之同意，已
        見前述；是被告己○○當日於檢察官偵訊時所言者，是
        否全然屬實，不能無疑。末就以上有利、不利被告卯○○、甲○○、子○○及辛○○等人之證據資料綜合加以
        分析後，本院仍認為不宜僅憑被告己○○可信性堪虞之
        陳述，遽爾推翻被告卯○○、甲○○、子○○及辛○○
        曾將其申請退件之有利事實，而為其等不利之認定。至
        於被告乙○○告知卯○○等人書面審核並非稽查大隊之
        職責等語，確實啟人疑竇，而足生合理懷疑其與負責申
        請之被告己○○間，恐有非法之連結；然儘管被告己○○偽造成銘公司之同意書，又出具不實之處理場地照片
        ，以申請棄土證明，但究無積極、適合之事證，可認被
        告乙○○知情或有親至現場勘驗，而於明知不實之情況
        下，違法指示被告卯○○、甲○○、子○○、辛○○等
        人通過勘查，獨力在報備書、勘驗表登載不實，以圖利
        被告己○○；則基於罪疑唯輕，仍應予被告乙○○有利
        之判斷。
      (五)關於公訴人指稱被告壬○○等公務員圖利丙○○部分，
　      被告丙○○於八十六年五月二十三日偵訊時，雖曾供述
        ：當時因積案很多，他曾透過民代找局長，程局長才找
        三課處理，才一起核准下來，及其叔叔是劉清庚巿議員
        ，承辦人知道，所以不會刁難他等語，然經被告壬○○
        及證人劉清庚均否認在卷（見八十六年度偵字第一二五
        五六號卷第九八－九九頁）。除此之外，關於劉清庚曾
        否為丙○○申請棄土證明之事向被告壬○○說項，已無
        事證可明。退步言之，縱劉清庚確有向被告壬○○關說
        ，關說之情節為何，也無從確定，是否涉及不法，乃至
        被告壬○○果真因而對所屬承辦人員有何具體違法之指
        示，均不能臆測。但懷疑不能入罪，以被告丙○○上述
        模糊之語句，推斷被告壬○○、甚至是被告乙○○、寅
        ○○、卯○○、甲○○、子○○、辛○○、庚○○等人
        皆有圖利被告丙○○之意而故為登載不實，其不妥甚明
        。
      (六)本件負責前往實地勘查之被告寅○○、甲○○、子○○
        、辛○○、庚○○等人，確實有未到現場勘查或未會同
        地主及棄土業者一同勘驗或僅憑處理場地照片即予核准
        ，甚而就被告己○○申請勘驗表時所附於八十二年十二
        月間拍攝之處理場地照片也予核准等不當情形。但本院
        未見此等職階不高而擔負第一線工作之公務人員與被告
        癸○○、己○○、丙○○等人間，有何不當勾結，更未
        見被告壬○○、乙○○及卯○○等人對於下屬之承辦公
        務員有何具體違法之指示，故上述不當之事例，儘管惹
        人非議，合應評價僅為執法態度散漫，不夠盡責為宜。
        從而，被告癸○○、己○○及丙○○等人雖有得利之事
        實，然既僅能證明至應係前往現場勘查之公務員執法不
        盡嚴謹、確實所致，即無從斷定被告壬○○、乙○○、
　　　　寅○○、卯○○、甲○○、子○○、辛○○、庚○○等
　　　　人應擔負公務員登載不實及圖利之罪責。
  　  (七)關於被告癸○○、己○○所涉圖利部分，除無事證可認
　      被告壬○○等公務員有公務員登載不實及圖利之罪嫌，
        已見前述外。另按貪污治罪條例第六條第一項第四款之
　　　　圖利罪，係屬身分犯，以依據法令從事公務之人員為犯
  　　　罪主體，無此身分者，依同條例第三條之規定，固亦得
    　　成立本罪之共同正犯，然必無此身分者與有此身分者，
      　並非互相對立之「對向犯」，而係彼此有犯意聯絡及行
        為分擔，朝同一目的，共同對於有此身分者所主管或監
        督之事務，直接或間接圖得該有此身分者本人或圖得其
        他第三人不法之利益，始足當之；若該有此身分者所圖
        利之對象，即係該無此身分者，則二人係居於彼此相互
        對立之對向關係，行為縱有合致，並使該無此身分者因
        而得不法之利益，但二人之行為既各有其目的，分別就
        各該行為負責，彼此間無所謂犯意聯絡與行為分擔，除
        另有處罰該無此身分者之他項罪名外，尚難以上開圖利
        罪之共同正犯論處，此觀之同條例第十一條之行賄罪，
        其法定刑遠較上開圖利罪為輕，無此身分者，就違背職
        務之行為行賄時，僅論以較輕之行賄罪，未行賄時，殊
        無反論以較重之圖利罪自明（參酌最高法院九十一年度
        台上字第三九二九號裁判意旨）。而依前開公訴意旨所
        稱，被告癸○○、己○○適即壬○○等公務員所圖利之
        對象，彼此居於對立之對向關係，更無由成立本件之圖
        利罪，亦予敘明。
  五、綜合上述，既不能證明被告壬○○、乙○○、寅○○、卯
      ○○、甲○○、子○○、辛○○、庚○○等人確有刑法第
      二百十三條之公務員登載不實及貪污治罪條例第六條第一
      項第四款之圖利罪嫌，故均予無罪之判決。至被告癸○○
      、己○○等二人所涉圖利罪部分，因公訴人以之與其等已
      被論罪科刑者具有牽連犯之裁判上一罪關係，遂均不另為
      無罪之諭知。
參、被告丙○○部分，俟到案後，另行審結。
本件經檢察官丑○○到庭執行職務
據上論斷，應依刑事訴訟法第二百九十九條第一項前段、第三百
零一條第一項，刑法第二十八條、第五十六條、第二百十六條、
第二百十條、第二百十九條，判決如主文。
中　　華　　民　　國　　94　　年　　10　　月　　7　　 日
                  刑事第十二庭  審判長法  官  王鏗普
                                      法  官  唐敏寶
                                      法  官  莊深淵
上正本證明與原本無異。
如不服本判決，應於送達後十日內向本院提出上訴狀（須附繕本
），上訴於台灣高等法院台中分院。
                                書記官  何惠文
中　　華　　民　　國　　94　　年　　10　　月　  13 　 日
附錄論罪科刑法條
刑法第二百十六條：
行使第二百十條至第二百十五條之文書者，依偽造、變造文書或
登載不實事項或使登載不實事項之規定處斷。
刑法第二百十條：
偽造、變造私文書，足以生損害於公眾或他人者，處五年以下有
期徒刑。
附表一：
┌──┬────┬───────┬──────────┐
│案件│建造執照│  報備書文號  │　應沒收之物及數量　│
│編號│號　　碼│  勘驗表文號  │                    │
├──┼────┼───────┼──────────┤
│01  │84-1868 │84.12.1.84環三│案內偽冒周國樑名義於│
│    │        │字第20463號   │84.11.1.製作之同意書│
│    │        │85.4.30.85環三│中所偽造之「周國樑」│
│    │        │字第06048號   │印文一枚            │
├──┼────┼───────┼──────────┤
│10  │84-1039 │84.12.20.84環 │案內偽冒周國樑名義於│
│    │        │三字第21599號 │84.12.1.製作之同意書│
│    │        │85.4.17.85環三│中所偽造之「周國樑」│
│    │        │字第05630號   │印文一枚            │
├──┼────┼───────┼──────────┤
│11  │84-1889 │85.1.5.85環三 │案內偽冒周國樑名義於│
│    │        │字（無號數）  │84.12.20.製作之同意 │
│    │        │85.4.30.85環三│書中所偽造之「周國樑│
│    │        │字第06170號   │」印文一枚          │
├──┼────┼───────┼──────────┤
│12  │84-1472 │85.1.9.85環三 │案內偽冒周國樑名義於│
│    │        │字第00167號   │84.12.20.製作之同意 │
│    │        │85.4.15.85環三│書中所偽造之「周國樑│
│    │        │字第04722號   │」印文一枚          │
├──┼────┼───────┼──────────┤
│03  │84-0664 │84.11.4.84環三│案內偽冒林金土與林春│
│    │        │字第18646號   │鐵二人之名義於84.10.│
│    │        │85.4.30.85環三│5.製作之同意書中所偽│
│    │        │字第05855號   │造之「林金土」及「林│
│    │        │              │春鐵」印文各一枚    │
├──┼────┼───────┼──────────┤
│15  │83-0190 │83.7.20.83環三│案內偽冒林阿進名義於│
│    │        │字第10108號   │83.7.10.製作之同意書│
│    │        │85.4.17.85環三│中所偽造之「林阿進」│
│    │        │字第05628號   │印文一枚            │
├──┼────┼───────┼──────────┤
│16  │84-1266 │84.8.8.84環三 │案內偽冒江文裕名義於│
│    │        │字第13465號   │84.7.20.製作之同意書│
│    │        │85.4.17.85環三│中所偽造之「江文裕」│
│    │        │字第05730號   │印文一枚            │
├──┼────┼───────┼──────────┤
│18  │83-1581 │84.7.6.84環三 │案內偽冒賴煥章名義於│
│    │        │字第11299號   │84.6.15.製作之同意書│
│    │        │85.4.24.85環三│中所偽造之「賴煥章」│
│    │        │字第06045號   │印文一枚            │
└──┴────┴───────┴──────────┘
附表二：
┌──┬────┬───────┬──────────┐
│案件│建造執照│  報備書文號  │  應沒收之物及數量  │
│編號│號    碼│  勘驗表文號  │                    │
├──┼────┼───────┼──────────┤
│19  │85-0253 │85.5.4.85環三 │案內偽冒成銘營造有限│
│    │        │字第06096號   │公司名義於85.4.20.製│
│    │        │85.5.30.85環三│作之同意書中所偽造「│
│    │        │字第08787號   │成銘營造」、「林吉洋│
│    │        │              │」之簽名各一枚與「成│
│    │        │              │銘營造有限公司」、「│
│    │        │              │林吉洋」之印文各一枚│
├──┼────┼───────┼──────────┤
│20  │84-0927 │85.5.4.85環三 │案內偽冒成銘營造有限│
│    │        │字第06097號   │公司名義於85.4.30.製│
│    │        │85.6.10.85環三│作之同意書中所偽造「│
│    │        │字第09338號   │成銘營造」、「林吉洋│
│    │        │              │」之簽名各一枚與「成│
│    │        │              │銘營造有限公司」、「│
│    │        │              │林吉洋」之印文各一枚│
├──┼────┼───────┼──────────┤
│21  │85-0094 │85.5.4.85環三 │案內偽冒成銘營造有限│
│    │        │字第06098號   │公司名義於85.4.30.製│
│    │        │85.6.10.85環三│作之同意書中所偽造「│
│    │        │字第09339號   │成銘營造」、「林吉洋│
│    │        │              │」之簽名各一枚與「成│
│    │        │              │銘營造有限公司」、「│
│    │        │              │林吉洋」之印文各一枚│
├──┼────┼───────┼──────────┤
│22  │85-2090 │85.5.4.85環三 │案內偽冒成銘營造有限│
│    │        │字第06099號   │公司名義於85.4.29.製│
│    │        │85.6.10.85環三│作之同意書中所偽造「│
│    │        │字第09340號   │成銘營造」、「林吉洋│
│    │        │              │」之簽名各一枚與「成│
│    │        │              │銘營造有限公司」、「│
│    │        │              │林吉洋」之印文各一枚│
├──┼────┼───────┼──────────┤
│23  │84-1025 │85.5.4.85環三 │案內偽冒成銘營造有限│
│    │        │字第06100號   │公司名義於85.4.25.製│
│    │        │85.5.30.85環三│作之同意書中所偽造「│
│    │        │字第08841號   │成銘營造」、「林吉洋│
│    │        │              │」之簽名各一枚與「成│
│    │        │              │銘營造有限公司」、「│
│    │        │              │林吉洋」之印文各一枚│
├──┼────┼───────┼──────────┤
│25  │84-1022 │85.5.4.85環三 │案內偽冒成銘營造有限│
│    │        │字第05996號   │公司名義於85.4.25.製│
│    │        │85.5.30.85環三│作之同意書中所偽造「│
│    │        │字第08840號   │成銘營造」、「林吉洋│
│    │        │              │」之簽名各一枚與「成│
│    │        │              │銘營造有限公司」、「│
│    │        │              │林吉洋」之印文各一枚│
├──┼────┼───────┼──────────┤
│26  │85-0079 │85.5.4.85環三 │案內偽冒成銘營造有限│
│    │        │字第05997號   │公司名義於85.4.25.製│
│    │        │85.9.20.85環三│作之同意書中所偽造「│
│    │        │字第16709號   │成銘營造」、「林吉洋│
│    │        │              │」之簽名各一枚與「成│
│    │        │              │銘營造有限公司」、「│
│    │        │              │林吉洋」之印文各一枚│
├──┼────┼───────┼──────────┤
│27  │84-2151 │85.5.4.85環三 │案內偽冒成銘營造有限│
│    │        │字第05998號   │公司名義於85.4.20.製│
│    │        │85.5.30.85環三│作之同意書中所偽造「│
│    │        │字第08786號   │成銘營造」、「林吉洋│
│    │        │              │」之簽名各一枚與「成│
│    │        │              │銘營造有限公司」、「│
│    │        │              │林吉洋」之印文各一枚│
├──┼────┼───────┼──────────┤
│28  │84-1107 │85.5.4.85環三 │案內偽冒成銘營造有限│
│    │        │字第05999號   │公司名義於85.4.20.製│
│    │        │85.5.27.85環三│作之同意書中所偽造「│
│    │        │字第08133號   │成銘營造」、「林吉洋│
│    │        │              │」之簽名各一枚與「成│
│    │        │              │銘營造有限公司」、「│
│    │        │              │林吉洋」之印文各一枚│
├──┼────┼───────┼──────────┤
│29  │84-1138 │85.5.4.85環三 │案內偽冒成銘營造有限│
│    │        │字第06000號   │公司名義於85.4.20.製│
│    │        │85.5.27.85環三│作之同意書中所偽造「│
│    │        │字第08134號   │成銘營造」、「林吉洋│
│    │        │              │」之簽名各一枚與「成│
│    │        │              │銘營造有限公司」、「│
│    │        │              │林吉洋」之印文各一枚│
├──┼────┼───────┼──────────┤
│30  │85-0106 │85.5.4.85環三 │案內偽冒成銘營造有限│
│    │        │字第06001號   │公司名義於85.4.25.製│
│    │        │85.6.10.85環三│作之同意書中所偽造「│
│    │        │字第09341號   │成銘營造」、「林吉洋│
│    │        │              │」之簽名各一枚與「成│
│    │        │              │銘營造有限公司」、「│
│    │        │              │林吉洋」之印文各一枚│
├──┼────┼───────┼──────────┤
│31  │84-1521 │85.8.2.85環三 │案內偽冒成銘營造有限│
│    │        │字第13278號   │公司名義製作之同意書│
│    │        │85.8.13.85環三│（未記載日期）中所偽│
│    │        │字第13951號   │造「成銘營造」、「林│
│    │        │　　　　　　　│吉洋」之簽名各一枚與│
│    │        │　　　　　　　│「成銘營造有限公司」│
│    │        │　　　　　　　│、「林吉洋」之印文各│
│    │        │　　　　　　　│一枚　　　　　　　　│
└──┴────┴───────┴──────────┘
附表四：
      　　　　　八十四年廢棄土報表
┌────┬───────┬─────────────┐
│  月  份│ 數   量      │     棄  土  量（立方米） │
├────┼───────┼─────────────┤
│    一  │   112        │         440300           │
├────┼───────┼─────────────┤
│    二  │    74        │        * 43603           │
├────┼───────┼─────────────┤
│    三  │    97        │         423570           │
├────┼───────┼─────────────┤
│    四  │   103        │         472031           │
├────┼───────┼─────────────┤
│    五  │    97        │         383330           │
├────┼───────┼─────────────┤
│    六  │    91        │         114845           │
├────┼───────┼─────────────┤
│    七  │   105        │         370711           │
├────┼───────┼─────────────┤
│    八  │    84        │         196940           │
├────┼───────┼─────────────┤
│    九  │    90        │         341819           │
├────┼───────┼─────────────┤
│    十  │    54        │           5000           │
├────┼───────┼─────────────┤
│   十一 │    72        │          -----           │
├────┼───────┼─────────────┤
│   十二 │    52        │         * 6664           │
├────┼───────┼─────────────┤
│   合計 │  1031        │       * 0000000          │
└────┴───────┴─────────────┘
      　　　　　八十五年廢棄土報表
┌────┬───────┬─────────────┐
│  月  份│ 數   量      │ 　  棄　土　量（立方米） │
├────┼───────┼─────────────┤
│    一  │    86        │      482928              │
├────┼───────┼─────────────┤
│    二  │    48        │      129697              │
├────┼───────┼─────────────┤
│    三  │    50        │       68281              │
├────┼───────┼─────────────┤
│    四  │    87        │       71531              │
├────┼───────┼─────────────┤
│    五  │    75        │      162554              │
├────┼───────┼─────────────┤
│    六  │    49        │      210553              │
├────┼───────┼─────────────┤
│    七  │    47        │      217267              │
├────┼───────┼─────────────┤
│    八  │    36        │      115490              │
├────┼───────┼─────────────┤
│    九  │    43        │      153614              │
├────┼───────┼─────────────┤
│    十  │    44        │      171729              │
├────┼───────┼─────────────┤
│   十一 │    68        │       71652              │
├────┼───────┼─────────────┤
│   十二 │    79        │      154431              │
├────┼───────┼─────────────┤
│   合計 │   712        │     0000000              │
└────┴───────┴─────────────┘
 *申請數量係包含「報備」「勘驗」
